【裁判字號】    96,易,1434
【裁判日期】    980513
【裁判案由】    侵占
【裁判全文】
臺灣桃園地方法院刑事判決              96年度易字第1434號
公  訴  人  臺灣桃園地方法院檢察署檢察官
被      告  甲○○
選任辯護人  陳宏瑄律師
上列被告因侵占案件，經檢察官提起公訴（96年度偵字第2045號
），本院判決如下︰
    主  文
甲○○犯業務侵占罪，處有期徒刑陸月，減為有期徒刑參月，如
易科罰金，以銀元佰元即新臺幣玖佰元折算壹日。
    事  實
一、甲○○為位於桃園縣龜山鄉○○路6 之1 號之「合駿車業行
    」負責人，以買賣車輛為業，為從事業務之人。緣其客戶乙
    ○○先前曾向甲○○購買車牌號碼A2-1970號自用小客車 (
    下稱A 車)， 乙○○於民國93年8 月底至9 月中旬陸續接到
    甲○○電話，向乙○○告稱吳自楠有意購買其所有之A 車，
    乙○○便於93年9 月10日21時許前往上揭車行，簽立該自用
    小客車汽車買賣契約合約書，約定內容為以乙○○上開車輛
    售予吳自楠，以所得之價金新台幣（以下同）68萬元，作為
    向甲○○購買另一車牌號碼BN-1111號自小客車 (下稱B 車)
    之首期款；甲○○並告知乙○○車輛需整修，方能賣給他人
    ，其需負擔修車費用，經乙○○應允；當日乙○○便將A 車
    及該車之行照留置於上揭車行，並約定待辦理A 車過戶時，
    一併將B 車辦理過戶予乙○○，是乙○○便駕駛B 車離去。
    嗣A 車雖於93年9 月17日過戶於吳自楠，惟因需要修理，自
    始未交付予吳自楠使用。而吳自楠嗣後因故取消交易，甲○
    ○便向乙○○告知此事，要求其將B 車返還於己，並允諾待
    A 車修理完成後，再將A 車返還於乙○○，待於93年9 月底
    ，乙○○於前往大陸出差前曾詢問甲○○車輛是否修理完成
    ，甲○○告以尚未完成，故未返還A 車予乙○○；詎甲○○
    竟意圖為自己不法之所有，趁此期間，以易持有為所有之意
    思，將該車侵占為己有，不知去向。嗣乙○○於同年10月中
    旬自大陸出差回國後，前往上揭車行欲查看是否修理完成並
    取回車輛，竟發現合駿車業行業已結束營業，且以電話聯絡
    甲○○，甲○○因懼乙○○取回車輛，始終未予回應，並避
    不見面，乙○○無奈，因而報警究辦，始查悉上情。
二、案經乙○○訴由桃園縣政府警察局龜山分局報請臺灣桃園地
    方法院檢察署檢察官偵查起訴。
    理  由
壹、證據能力部分：
    查本案所引用之供述及非供述證據，經本院依法踐行調查證
    據程式，檢察官、被告均不爭執各該證據之證據能力，且亦
    查無依法應排除其證據能力之情形，是後述所引用證據之證
    據能力均無疑義，先予敘明。
貳、實體部分：
一、訊據被告甲○○固不否認有於前開時、地收受車牌號碼A2-1
    970 號自用小客車，而於乙○○前去向其索取前開車輛時，
    其無法將之返還予乙○○等情，惟矢口否認有何業務侵占犯
    行，辯稱：吳自楠曾辦理車輛貸款，因未依約繳清車輛貸款
    ，遂遭債權人日盛銀行取走，與伊無關；以及依買賣契約書
    ，應認本件告訴人業己喪失A 車之所有權，而侵占罪欲保護
    之客體應為所有權，故本件無侵占罪之問題，且其並無侵占
    意圖云云。經查：
    (一)本件證人即被害人乙○○於偵查、審理中皆證述：甲○○
      向其告知A 車需修理，方能進行買賣，故伊便答應之等語
       (見96年度易字第1434號院卷第124 頁、95年度他字第15
      46號偵卷第14頁、94年度偵字第6204號偵卷第10頁)， 此
      且為被告所不否認；復有修繕A 車之請款單在卷可考，足
      認被害人乙○○確有將A 車交付被告，且委託被告修繕A
      車，因而被告基於業務上關係而持有A 車之事實，應堪認
      定。
    (二)證人即被害人乙○○於審理中復證稱：被告打電話給伊說
      吳自楠不買伊的車子，被告與伊協議後，甲○○允諾待A
      車修理完成後，再將A 車返還於伊，伊曾於出差前詢問被
      告是否修理完成，被告告以尚未完成，於93年10月中旬左
      右，伊出差回國後，車行便關門亦聯絡不到被告等語 (見
      96年度易字第1434號院卷第126 頁)。 衡情，被告即趁被
      害人乙○○赴大陸出差之便，將該車占為己有，避不見面
      。
    (三)被告雖辯以：A 車吳自楠曾辦理車輛貸款，因未依約繳清
      車輛貸款，遂遭債權人日盛銀行取走，與伊無關。或稱車
      子放在車行門口不見了等語。然查，日盛銀行未向相對人
      吳自楠行使動產擔保抵押權，未取走A 車等情，此有日盛
      銀行刑事陳報狀一紙附卷可考（見96年度易字第1434號院
      卷第157 頁），並佐以證人吳自楠於偵查中之證稱：未接
      到日盛銀行之通知，若是則日盛銀行必會通知其本人等語
       (見95年度他字第1546號偵卷第59頁)。 顯見所辯為虛，
      再車輛在被告持有中，若車輛不見（失竊）了，其亦應依
      法向警察機關報案，請求尋查，乃被告又提不出任何報案
      資料證明其有報案之事實，難認所稱車輛失竊為真。復佐
      以將被告送請法務部調查局測謊，其對於「渠沒有將系案
      汽車另行處理掉」、「系案汽車是遭人拖走」等事實，均
      呈情緒波動反應，研判有說謊，此有法務部調查局測謊報
      告書一份 (見96年度偵字第2045號偵卷第11頁)附 卷可考
      ，由此益見其上開所辯，核為推諉之詞，殊難採信。
    (四)被告復辯以有買賣契約書在案可考，應認本件告訴人業己
      喪失A 車之所有權，而侵占罪欲保護之客體應為所有權，
      故本件無侵占罪之問題云云，惟查，該汽車買賣契約書僅
      能認為是乙○○向被告甲○○購買車牌號碼BN-1111 號自
      小客車之買賣契約書，無法認定是將A 車之所有權移轉予
      甲○○，且被告受被害人乙○○之託出賣A 車，縱事後吳
      自楠因故取消交易，甲○○亦告知被害人乙○○此事後，
      其便應將A 車返還，或於修護後返還，其竟迄今未告知被
      害人乙○○A 車下落，或交付買賣之價金，其有侵占意圖
      甚明。
    (五)綜上，被告上開所辯，顯不足採。本件事證明確，被告犯
      行堪予認定，應依法論科。
二、查被告甲○○行為後，刑法及刑法施行法部分條文業於94年
    2 月2 日修正公布，95年7 月1 日施行，修正後刑法第2 條
    第1 項之規定，係規範行為後法律變更所生新舊法律比較適
    用之準據法，於修正後刑法施行後，應適用修正後刑法第2
    條第1 項規定之從舊從輕原則為比較，應適用最有利於行為
    人之法律。而本件關於法定罰金刑最低度部分，依修正前刑
    法第33條第5 款規定為銀元1 元以上，復依罰金罰鍰提高標
    準條例第1 條前段提高10倍，折算新臺幣為30元以上，惟修
    正後刑法第33條第5 款則為1,000元 以上，以百元計算，則
    就被告所犯業務侵占罪，以修正前罰金刑之最低度規定有利
    於被告。
三、是核被告所為，係犯刑法第336 條第2 項之業務侵占罪。爰
    審酌被告之動機、手段、侵占財物多寡、犯後態度、其自案
    發迄今仍未與被害人乙○○達成和解賠償分文等一切情狀，
    量處如主文所示之刑。末查被告前揭犯罪之時間，係在中華
    民國96年4 月24日之前，是其所犯符合中華民國九十六年罪
    犯減刑條例第3 條第1 項所定之減刑條件，應依該減刑條例
    第2 條第1 項第3 款之規定，減其宣告刑二分之一，故減為
    如主文所示之刑；又刑法就易科罰金之折算標準部分，由修
    正前刑法第41條第1 項前段規定（得以銀元1 元以上3 元以
    下折算1 日），並依修正前罰金罰緩提高標準條例第2 條規
    定提高100 倍為銀元100 元以上300 元以下（即新台幣300
    元以上900 元以下）折算1 日，修正後刑法第41條第1 項前
    段則修正為得以新台幣1000元、2000元或3000元折算1 日（
    裁判時罰金罰鍰提高標準條例第2 條並已刪除），經比較結
    果，以修正前之規定較有利於被告，依刑法第2 條第1 項前
    段規定，應依修正前刑法第41條第1 項前段規定，修正前罰
    金罰鍰提高標準條例第2 條、中華民國九十六年罪犯減刑條
    例第9 條，諭知易科罰金之折算標準。
據上論斷，應依刑事訴訟法第299 條第1 項前段，修正後刑法第
2 條第1 項前段，刑法第336 條第2 項，修正前刑法第41條第1
項前段，修正後刑法施行法第1 條之1 第1 項、第2 項前段，修
正前罰金罰鍰提高標準條例第2 條，現行法規所定貨幣單位折算
新臺幣條例第2 條，中華民國九十六年罪犯減刑條例第2 條第1
項第3 款、第7 條、第9 條，判決如主文。
本案經檢察官黃怡菁到庭執行職務。
中    華    民    國    98    年    5     月    13    日
                  刑事第十庭  審判長法  官  江德民
                                    法  官  華奕超
                                    法  官  陳添喜
以上正本證明與原本無異。
如不服本判決應於收受判決後10日內向本院提出上訴書狀，並應
敘述具體理由。其未敘述上訴理由者，應於上訴期間屆滿後20日
內向本院補提理由書 (均須按他造當事人之人數附繕本)「 切勿
逕送上級法院」。
                                    書記官  劉玉梅
中    華    民    國    98    年    5     月    13    日
附錄本案論罪科刑法條
中華民國刑法第336條
（公務公益侵占罪、業務侵占罪）
對於公務上或因公益所持有之物，犯前條第 1 項之罪者，處 1
年以上 7 年以下有期徒刑，得併科 5 千元以下罰金。
對於業務上所持有之物，犯前條第 1 項之罪者，處 6 月以上
5 年以下有期徒刑，得併科 3 千元以下罰金。
前二項之未遂犯罰之。

司法院資訊處製作；財團法人民間司法改革基金會備份。
